【裁判字號】    98,聲,3248
【裁判日期】    980720
【裁判案由】    定其應執行刑
【裁判全文】
臺灣板橋地方法院刑事裁定              98年度聲字第3248號
聲  請  人  臺灣板橋地方法院檢察署檢察官
受  刑  人  甲○○
                    （現於臺灣臺北監獄臺北分監執行中）
上列聲請人因被告所犯偽造文書等案件（九十八年度執字第一六
○五號），聲請定其應執行之刑（九十八年度執聲字第二二○八
號)，本院裁定如下：
    主  文
一、甲○○所犯如附表編號一至九所示之罪，應執行有期徒刑壹
    年捌月；如附表編號一、二所示之宣告刑如易科罰金，均以
    新臺幣壹仟元折算壹日；如附表編號四至九所示之宣告刑如
    易科罰金，以銀元參佰元即新臺幣玖佰元折算壹日；上述之
    應執行刑如易科罰金，以銀元參佰元即新臺幣玖佰元折算壹
    日。
二、甲○○所犯如附表編號十至十六所示之罪，應執行有期徒刑
    壹年；如附表編號十二至十六所示之宣告刑及上述之應執行
    刑如易科罰金，均以新臺幣壹仟元折算壹日。
    理  由
一、聲請意旨略以：受刑人甲○○因犯偽造文書等案件，先後經
    判決確定如附表所載，應依刑法第五十三條、第五十一條第
    五款，定其應執行之刑，爰依刑事訴訟法第四百七十七條第
    一項聲請裁定定其應執行之刑等語。
二、按數罪併罰，有二裁判以上者，依刑法第五十一條規定，定
    其應執行之刑，刑法第五十三條定有明文。又民國九十四年
    二月二日修正公布，自九十五年七月一日起施行之刑法第二
    條第一項規定：「行為後法律有變更者，適用行為時之法律
    。但行為後之法律有利於行為人者，適用最有利於行為人之
    法律」。經查，本件受刑人於裁判確定前犯數罪，其中附表
    編號七之罪係於九十五年七月一日之前犯之，而比較修正前
    後受刑人所應適用之法條：（一）修正前刑法第四十一條第
    一項前段規定：「犯最重本刑為五年以下有期徒刑以下之刑
    之罪，而受六個月以下有期徒刑或拘役之宣告，因身體、教
    育、職業、家庭之關係或其他正當事由，執行顯有困難者，
    得以一元以上三元以下折算一日，易科罰金。」，同條第二
    項規定：「併合處罰之數罪，均有前項情形，其應執行之刑
    逾六月者，亦同。」，再依受刑人行為時即修正前罰金罰鍰
    提高標準條例第二條〈現已刪除〉規定，將原定數額提高為
    一百倍折算一日，故受刑人行為時之易科罰金折算標準，係
    以銀元一百元以上三百元以下折算一日，經折算為新臺幣後
    ，應以新臺幣三百元以上九百元以下折算一日，且併合處罰
    之數罪，應執行之有期徒刑超過六月以上時，仍得易科罰金
    ；惟修正後刑法第四十一條第一項前段則規定：「犯最重本
    刑為五年以下有期徒刑以下之刑之罪，而受六個月以下有期
    徒刑或拘役之宣告者，得以新臺幣一千元、二千元或三千元
    折算一日，易科罰金。」，同條第二項則規定：「前項規定
    於數罪併罰，其應執行之刑未逾六月者，亦適用之。」，經
    比較新、舊法適用之結果，自以修正前之刑法第四十一條之
    規定較有利於受刑人。（二）修正前刑法第五十一條規定：
    「數罪併罰，分別宣告其罪之刑，依左列各款定其應執行者
    ：」其中第五款規定：「宣告多數有期徒刑者，於各刑中之
    最長期以上，各刑合併之刑期以下，定其刑期。但不得逾二
    十年。」，修正後刑法第五十一條第五款規定：「宣告多數
    有期徒刑者，於各刑中之最長期以上，各刑合併之刑期以下
    ，定其刑期。但不得逾三十年」，經比較修正前後刑法第五
    十一條第五款規定之結果，自以修正前規定之定應執行刑之
    上限為二十年對行為人較為有利。綜合上開比較結果，就附
    表編號七案件有關定應執行與易科罰金之部分，應依修正後
    刑法第二條第一項前段規定，適用被告行為時之法律即修正
    前刑法第四十一條第一項前段、第五十一條第五款，定其應
    執行之刑與易科罰金之折算標準。
三、次按司法院釋字第六六二號解釋：「中華民國九十四年二月
    二日修正公布之現行刑法第四十一條第二項，關於數罪併罰
    ，數宣告刑均得易科罰金，而定應執行刑之刑逾六個月者，
    排除適用同條第一項得易科罰金之規定部分，與憲法第二十
    三條規定有違，並與本院釋字第三六六號解釋意旨不符，應
    自本解釋公布之日起失其效力。」。故對於數罪併罰，數宣
    告刑均得易科罰金，而定應執行之刑超過六個月之案件，依
    司法院釋字第三六六號、六六二號解釋意旨，仍得易科罰金
    。又判決主文如漏未記載得易科罰金，參照司法院院字第一
    三五六號解釋意旨，被告及檢察官均有聲請權；惟易科罰金
    之諭知，依刑事訴訟法第三百零九條第二款規定，法院應依
    職權為之，又依中華民國六十四年罪犯減刑條例第八條、七
    十七年罪犯減刑條例第八條、八十年罪犯減刑條例第十條、
    九十六年罪犯減刑條例第九條等規定，如減得之刑合於易科
    罰金之條件，應於減刑裁判時，併諭知易科罰金之折算標準
    ，均不待檢察官之聲請（司法院八十三年四月二十一日（八
    二）廳刑一字第○七五六八號函附法律問題研究意見，刊刑
    事法律問題研究第十輯二十五頁至二十七頁），合先敘明。
四、查受刑人甲○○因犯偽造文書等罪，經臺灣高等法院、臺灣
    士林地方法院及本院先後分別判處如附表「臺灣板橋地方法
    院檢察署受刑人甲○○定應執行刑案件一覽表」所示之刑，
    且均經分別確定在案（惟其中部分內容應更正或補充如下：
    (一)如附表編號一、二案件「偵查機關年度案號」欄之記載應
    更正為「臺灣臺北地方法院檢察署九十六年度偵字第一三四
    四一號；(二)如附表編號三之案件「最後事實審案號」欄之記
    載應更正為「九十六年度易字第一九四五號」，該案件宣告
    刑欄之記載應補充「如易科罰金，以新臺幣壹仟元折算壹日
    」；(三)如附表編號六之案件「犯罪日期」欄之記載應更正為
    「九十六年三月三十日」；(四)如附表編號九之案件「犯罪日
    期」欄之記載應更正為「九十五年七月四日」；(五)如附表編
    號十、十一之案件宣告刑欄之記載均應補充「如易科罰金，
    以新臺幣壹仟元折算壹日」。），此有臺灣高等法院被告前
    案紀錄表及如附表所示判決書附卷可稽。茲檢察官聲請定其
    應執行之刑，本院審核認其聲請為正當，其中編號一至九案
    件均在該附表所示最早確定之案件（即附表編號一、二）判
    決確定日前所為，應就附表編號一至九各案件合併定其應執
    行之刑，另就附表編號十至十六各案件合併定其應執行之刑
    ）。又參酌司法院釋字第三六六號、第六六二號與院字第一
    三五六號解釋，被告所受上開宣示刑及定應執行均應諭知易
    科罰金之折算標準，檢察官雖未併為聲請，依前開之說明本
    院應依職權同時諭知。其中如附表編號一、二、十二至十六
    之案件，應按原判決所適用裁判時刑法之規定，依現行刑事
    訴訟第四十一條第一項前段諭知易科罰金之折算標準；另附
    表編號四至九則按原判決所適用行為時刑法之規定，依九十
    四年七月一日修正施行前之刑事訴訟第四十一條第一項前段
    諭知易科罰金之折算標準。又如附表編號一至九所示之案件
    ，其中編號七之案件係於九十五年七月一日前所為，依前述
    法律修正比較之結果，應按修正前刑法第四十一條第一項前
    段、第五十一條第五款之規定，就附表編號一至九所示之案
    件合併定其應執行之刑與易科罰金之折算標準；另如附表編
    號十至十六所示之案件，應按修正後即現行刑法第四十一條
    第一項前段、第五十一條第五款之規定，合併定其應執行之
    刑與易科罰金之折算標準。
五、依刑事訴訟法第四百七十七條第一項，刑法第二條第一項前
    段及後段、刑法第五十一條第五款、第四十一條第一項前段
    、第五十三條，修正前刑法第五十一條第五款、第四十一條
    第一項前段，刑法施行法第一條之一第一項、第二項前段，
    修正前罰金罰鍰提高標準條例第二條，裁定如主文。
中    華    民    國    98    年    7     月    20    日
                  刑事第九庭    法  官  楊博欽
上列正本證明與原本無異。
如不服本裁定，應於裁定送達後五日內敘明抗告理由，向本院提
出抗告狀。
                                書記官  楊文祥
中    華    民    國    98    年    7     月    20    日


司法院資訊處製作；財團法人民間司法改革基金會備份。
